【裁判字號】    98,易,1124
【裁判日期】    981022
【裁判案由】    違反商標法
【裁判全文】
臺灣彰化地方法院刑事判決              98年度易字第1124號
公  訴  人  臺灣彰化地方法院檢察署檢察官
被      告  甲○○
                      6號
上列被告因違反商標法案件，經檢察官聲請簡易判決處刑（九十
八年度偵字第七八二四號），本院認不宜以簡易判決處刑，改依
通常程序審理，判決如下：
    主  文
本件管轄錯誤，移送臺灣板橋地方法院。
    理  由
一、聲請簡易判決處刑意旨略以：被告甲○○明知「ＬＶ」之商
    標圖樣，係法商路易威登馬爾悌耶公司（下稱路易威登馬爾
    悌耶公司）向經濟部智慧財產局申請註冊登記取得商標權，
    指定使用在書包、公事包、旅行箱、手提箱袋、旅行箱袋及
    皮夾等產品上，現仍在專用期間，近年在全球國際知名品牌
    市場行銷甚廣，品質著有商譽，為業界及消費大眾所共知，
    未經商標專用權人授權或同意，不得於同一或類似之商品，
    使用相同或近似之註冊商標，亦明知其於民國九十七年間，
    在臺北市○○○路路邊小販，以新臺幣（下同）三千元購買
    具有前揭商標圖樣之斜背包一只，係未經上揭商標權人之同
    意或授權，而與商標權人所生產或授權製造之同一商品，使
    用相同註冊商標之仿冒品。竟基於販賣仿冒商標商品之犯意
    ，自九十八年六月起，以電腦設備連上網際網路，在ＰＣＨ
    ＯＭＥ露天拍賣網站上以「ｅｌａｉｎｅ－０５０４」帳號
    ，刊登以一千元之價格販賣二手ＬＶ商標斜背包等訊息，透
    過網際網路供不特定人競標購買牟利，並提供其所有之中華
    郵政股份有限公司帳號00000000000000號帳
    戶作為買家匯款收受價金之用，待買家將價金匯入帳戶後，
    再以郵寄之方式將該仿冒品寄予給買家，嗣經警在網路巡邏
    發現，並以九百五十元購得該仿冒「ＬＶ」斜背包一只，於
    九十八年七月二十五日中午十二時三十分許，因被告甲○○
    寄送該仿冒之「ＬＶ」斜背包至彰化縣員林鎮○○路○段二
    號之彰化縣警察局員林分局東山派出所，由警方送鑑定後，
    始查悉上情，並扣得上開仿冒「ＬＶ」斜背包一只；因認被
    告所為，係犯商標法第八十二條之販賣仿冒商標商品罪嫌等
    語。
二、按案件由犯罪地或被告之住所、居所或所在地之法院管轄，
    刑事訴訟法第五條第一項定有明文。又無管轄權之案件，應
    諭知管轄錯誤之判決，並同時諭知移送於管轄法院，且得不
    經言詞辯論為之，刑事訴訟法第三百零四條、第三百零七條
    亦分別定有明文。而所謂犯罪地，參照刑法第四條規定，解
    釋上包括行為地與結果地兩者而言。又網路犯罪之管轄權問
    題，在學說上有採廣義說、狹義說、折衷說及專設網路管轄
    法院等四說，若採廣義說，則單純在網路上設置網頁，提供
    資訊或廣告，只要某地藉由電腦連繫該網頁，該法院即取得
    管轄權，如此幾乎在世界各地均有可能成為犯罪地，此已涉
    及各國司法審判權之問題，且對當事人及法院均有不便。若
    採狹義說，強調行為人之住居所、或網頁主機設置之位置等
    傳統管轄，又似過於僵化。又我國尚未有採專設網路管轄法
    院，即便採之，實益不大，亦緩不濟急，故今各國網路犯罪
    管轄權之通例，似宜採折衷之見解，亦即在尊重刑事訴訟法
    管轄權之傳統相關認定，避免當事人及法院之困擾外，尚應
    斟酌其他具體事件，如設置網頁、電子郵件主機所在地、傳
    輸資料主機放置地及其他有無實際交易地等相關情狀認定之
    。再按商標法第八十二條規定，明知為前條商品而販賣、意
    圖販賣而陳列、輸出或輸入者，處一年以下有期徒刑、拘役
    或科或併科新臺幣五萬元以下罰金。其中處罰意圖販賣仿冒
    商標商品而陳列之行為，只要行為人意圖販賣仿冒商標商品
    而為陳列行為，即已實現此規定之犯罪構成要件。其犯罪性
    質係屬即成犯，亦即學說上所稱之行為犯或舉動犯，一該當
    構成要件，同時亦造成侵害法益之結果，故而，犯罪行為地
    與犯罪結果地通常同時存在於一地，不發生分屬二地以上之
    情形。
三、經查，本件被告甲○○之住所係在臺北縣新莊市○○里○○
    路二九九巷六十弄十六號，且其係使用上開住所內之電腦設
    備連線至ＰＣＨＯＭＥ露天拍賣網站上，刊登販賣扣案仿冒
    「ＬＶ」斜背包一只之訊息，此經被告於警詢時，供承明確
    ，並有被告之全戶戶籍資料查詢結果一份在卷可憑，足見被
    告之住所、犯罪行為地、犯罪結果地均在臺北縣新莊市○○
    里○○路二九九巷六十弄十六號，並非在本院管轄區域內。
    另ＰＣＨＯＭＥ露天拍賣網站之電腦主機係設在臺北市，亦
    非在本院管轄區域內。至於員警佯裝為買家，上網向被告甲
    ○○購買扣案之仿冒「ＬＶ」斜背包，再要求被告甲○○將
    該仿冒「ＬＶ」斜背包郵寄至位在彰化縣員林鎮○○路○段
    二號之彰化縣警察局員林分局東山派出所，致被告甲○○為
    警查獲，雖經被告於警詢時，供承無訛，然員警既出於辦案
    需要上網佯為購買，顯無買入之真意，自無從認定員警為被
    害人，是位在彰化縣員林鎮○○路○段二號之彰化縣警察局
    員林分局東山派出所，亦無從認定為犯罪結果地。本件被告
    之住所及犯罪地均非在本院之管轄區域內，本院自無管轄權
    ，公訴人竟向本院聲請簡易判決處刑，按諸前揭規定，自有
    未合，爰不經言詞辯論，逕行諭知管轄錯誤之判決，並移送
    於有管轄權之被告住所之法院即臺灣板橋地方法院。
據上論斷，應依刑事訴訟法第四百五十二條、第三百零四條、第
三百零七條，判決如主文。
中    華    民    國    98    年    10    月    22    日
                  刑事第六庭          法  官  鄭舜元
以上正本證明與原本無異。
如不服本判決應於收受判決後10日內向本院提出上訴書狀，並
應敘述具體理由。其未敘述上訴理由者，應於上訴期間屆滿後
20日內向本院補提理由書(均須按他造當事人之人數附繕本)
「切勿逕送上級法院」。
告訴人或被害人對於判決如有不服具備理由請求檢察官上訴者，
其上訴期間之計算係以檢察官收受判決正本之日期為準。
中    華    民    國    98    年    10    月    22    日
                                      書記官  陳秀香


司法院資訊處製作；財團法人民間司法改革基金會備份。
